臺灣高等法院臺中分院刑事判決　　　　96年度上訴字第1830號
上　訴　人
即　被　告　乙○○
上列上訴人因毒品危害防制條例案件，不服臺灣彰化地方法院96
年度訴字第267號中華民國96年4月30日第一審判決（起訴案號：
臺灣彰化地方法院檢察署96年度毒偵字第40號），提起上訴，本
院判決如下：
    主  文
原判決撤銷。
乙○○施用第一級毒品，處有期徒刑捌月，減為有期徒刑肆月，
如易科罰金，以新台幣壹仟元折算壹日；扣案之海洛因壹包（淨
重零點零玖公克、空包裝重零點貳捌公克），沒收銷燬之。
    事  實
一、乙○○前因施用毒品案件，經原審法院裁定送勒戒處所觀察
    勒戒後，因認無繼續施用毒品之傾向，於民國93年11月19日
    釋放，並由臺灣彰化地方法院檢察署檢察官為不起訴處分確
    定。詎猶不思悔改，復基於施用第一級毒品海洛因之犯意，
    於95年12月20日12時許，在其位於彰化縣彰化市○○里○○
    ○路69號之住處，以將海洛因摻入香菸內，點火吸食其煙霧
    之方式，施用海洛因一次。嗣於95年12月20日13時50分許，
    在彰化縣彰化市○○路與卦山路口為警查獲，扣得第一級毒
    品海洛因一包（淨重0.09公克、空包裝重0.28公克），並經
    採集尿液送驗後，結果呈嗎啡陽性之反應，而查悉上情。
二、案經彰化縣警察局彰化分局報告臺灣彰化地方法院檢察署檢
    察官偵查起訴。
    理  由
一、上訴人即被告乙○○經本院合法傳喚，無正當理由不到庭，
    據其前於原審審理時所為供述，其坦承上開施用第一級毒品
    之犯行不諱；而被告為警查獲後，經警採取被告之尿液送檢
    驗結果，確呈現嗎啡陽性反應，此有詮昕科技股份有限公司
    濫用藥物尿液檢驗報告、委託檢驗尿液代號與真實姓名對照
    認證單存卷可稽，且第一級毒品海洛因施用入人體後，水解
    還原成嗎啡，再循嗎啡之代謝方式排出體外，業經行政院衛
    生署藥物食品檢驗局（七十三）藥檢壹字第０三０二二一號
    函釋在案；另扣押之白粉一包經送鑑定結果，確含海洛因成
    分，淨重0.09公克、空包裝重0.28公克），此有法物部調查
    局鑑定書一份在卷足參（偵查卷第26頁），並有該包海洛因
    扣押可佐，足見被告於原審之自白，核與事實相符，應可採
    信。再被告前曾因施用毒品案件，經原審法院裁定送勒戒處
    所觀察勒戒後，因認無繼續施用毒品之傾向，於民國93年11
    月19日釋放，並由臺灣彰化地方法院檢察署檢察官為不起訴
    處分確定定等情，有臺灣高等法院被告前案紀錄表在卷可憑
    ，則被告於前案觀察、勒戒執行完畢釋放後，五年內再行施
    用毒品，依法應予訴追。本案事證明確，被告犯行堪以認定
    ，應依法論科。
二、核被告所為，係犯毒品危害防制條例第十條第一項之施用第
    一級毒品罪。其因施用毒品海洛因而持有海洛因之低度行為
    ，為其施用之高度行為所吸收，不另論罪。原審認被告犯罪
    事證明確，予以論罪科刑，固非無見；惟被告行為後，為紀
    念解除戒嚴二十週年，予罪犯更新向善之機，而制訂「中華
    民國九十六年罪犯減刑條例」，經總統於九十六年七月四日
    公布，並於同月十六日施行。被告犯罪時間在九十六年四月
    二十四日以前，所犯合於減刑條件，原審不及適用該條例對
    被告減刑，自有未洽。被告上訴未書明理由具體指摘原判決
    有何違法或不當之處，雖無理由，惟原判決既有上述可議之
    處，即屬無可維持，自應由本院將原判決撤銷改判。爰審酌
    被告前經觀察、勒戒執行完畢後，竟仍為本件施用毒品之行
    為，本件於原審係經通緝始到案，逃避司法之態度不足取，
    惟施用上開第一級毒品係屬自戕之行為，及其犯罪後態度尚
    稱良好，於原審坦認犯行等一切情狀，量處如主文第二項所
    示之宣告刑。又查，被告犯罪時間在九十六年四月二十四日
    以前，所犯合於「中華民國九十六年罪犯減刑條例」第二條
    第一項第三款規定之減刑條件，應依法減其宣告刑之二分之
    一，並就減得之刑諭知易科罰金折算之標準。扣案之海洛因
    一包（淨重0.09公克、空包裝重0.28公克），為毒品危害防
    制條例第二條第二項第一款所稱之第一級毒品（該等海洛因
    之外包裝因有海洛殘留，難以析離，亦應認屬第一級毒品〈
    按調查局鑑定時雖對外包裝秤重，但實際上包裝袋內仍有海
    洛因之殘留，有該局93年3月19日調科壹字第09300113060號
    函可參〉），應依同條例第十八條第一項前段之規定，宣告
    沒收銷燬之。
三、公訴意旨另認被告自95年8、9月間起，至同年12月20日12時
    許該次施用前止，在其住處另有多次施用第一級毒品，認被
    告此部分亦涉犯施用第一級毒品罪嫌。惟按犯罪事實應依證
    據認定之，無證據不得認定犯罪事實，刑事訴訟法第一百五
    十四條第二項定有明文。又事實之認定，應憑證據，如未能
    發現相當證據，或證據不足以證明，自不能以推測或擬制之
    方法，以為裁判基礎。且認定犯罪事實所憑之證據，雖不以
    直接證據為限，間接證據亦包括在內；然而無論直接或間接
    證據，其為訴訟上之證明，須於通常一般之人均不致有所懷
    疑，而得確信其為真實之程度者，始得據為有罪之認定。再
    被告之自白，不得作為有罪判決之唯一證據，仍應調查其他
    必要之證據，以察其是否與事實相符，刑事訴訟法第一百五
    十六條第二項定有明文，立法目的在以補強證據之存在，藉
    以限制合法自白在證據上之價值，俾發現實質的真實，即使
    被告之自白出於任意性，然若別無其他補強證據足以擔保其
    自白與事實相符，該自白仍非刑事訴訟法上得據之為認定被
    告犯罪之唯一證據，當不得單憑此而為被告不利之認定（最
    高法院四十年臺上字第八六號及七十六年臺上字第四九八六
    號判例及八十五年度臺上字第六六四號判決意旨參照）。本
    件檢察官認被告尚涉有此部分多次施用第一級毒品海洛因犯
    行，係以被告之自白及上揭尿液檢驗報告為其論據。然按一
    般吸食或施打煙毒品（或麻醉藥品），八小時內約有百分之
    八十量於尿中排出，二十四小時後剩餘量之百分之九十再排
    出，七十二小時後仍有微量排出，而因人體代謝差異，故於
    一百二十小時內，利用較具公信力之儀器（如氣相層析質譜
    儀）仍可能被檢測出，業經憲兵司令部八十年五月七日（八
    ０）鑑檢字第一七四六號函釋在案，則被告於95年12月20日
    13時50分許經警查獲採集其尿液送鑑定結果，尿液中雖檢驗
    出嗎啡陽性反應，然此亦僅能證明被告於經警查獲採尿前一
    至五日內某時曾有施用第一級毒品之犯行。參之被告於原審
    自白其施用第一級毒品海洛因之時間為95年12月20日12時許
    ，並徵之上開檢驗學常理，其尿液檢驗結果適與被告此部分
    之自白相符合，故該尿液檢驗結果，自足以補強被告此部分
    施用毒品一次犯行之自白，而據為認定被告該次犯施用毒品
    罪之依據，惟尚不足以補強被告於偵查及原審審理中自白其
    尚有其他多次施用第一級毒品犯行部分確與事實相符。此外
    ，復查無其他積極明確證據足資證明被告尚有上揭其他施用
    第一級毒品海洛因多次之犯行，揆諸上開說明，自難僅憑被
    告上開自白，遽認被告尚有此部分多次施用第一級毒品海洛
    因之犯行，此部分原應為無罪之諭知，然因檢察官認被告此
    部分罪嫌與上開經判處有罪部分間，有集合犯之實質上一罪
    關係，爰不另為無罪之諭知，併此敘明。
四、被告經合法傳喚，無正當理由不到庭，爰不待其陳述逕行判
    決。
據上論結，應依刑事訴訟法第三百七十一條、第三百六十九條第
一項前段、第三百六十四條、第二百九十九條第一項前段，毒品
危害防制條例第十條第一項、第十八條第一項前段，刑法第十一
條前段、第四十一條第一項前段，中華民國九十六年罪犯減刑條
例第二條第一項第三款、第七條、第九條，判決如主文。
本案經檢察官甲○○到庭執行職務。
中　　華　　民　　國　　96　　年　　8 　　月　　23　　日
            刑事第四庭    審判長法　官  洪  耀  宗
                                法　官  陳  欣  安
                                法　官  江  德  千
上列正本證明與原本無異。
如不服本判決應於收受送達後十日內向本院提出上訴書狀，其未
敘述上訴之理由者並得於提起上訴後十日內向本院補提理由書 (
均須按他造當事人之人數附繕本)。
                                書記官  吳  麗  琴
中　　華　　民　　國　　96　　年　　8 　　月　　23　　日
【附錄論罪科刑法條】
毒品危害防制條例第10條第1項：
施用第一級毒品者，處6月以上5年以下有期徒刑。
